【裁判字號】    92,交聲更,20
【裁判日期】    920929
【裁判案由】    違反道路交通管理處罰條例聲明異議
【裁判全文】
臺灣臺北地方法院交通事件裁定                    九十二年度交聲更字第二０號
    異議人即
    受處分人  甲○○
右列受處分人因違反道路交通管理處罰條例案件，對於台北市交通事件裁決所中華民
國九十一年十月十一日所為北市裁三字第裁二二－一Ａ0000000號裁決，聲明
異議，經本院以九十一年度交聲字第一五一八號裁定撤銷原處分改罰後，異議人不服
而提起抗告，嗣再經台灣高等法院以九十二年度交抗字第一０九號裁定撤銷原裁定而
發回，本院裁定如左：
    主  文
原處分撤銷。
甲○○駕駛人停車時，有在禁止臨時停車處所停車，處罰鍰新台幣陸佰元。
    理  由
一、按人行道不得臨時停車、且禁止臨時停車之處所不得停車，道路交通安全規則第
    一百十一條第一項第一款、第一百十二條第一項第一款定有明文；又汽車駕駛人
    在禁止臨時停車處停車者，依道路交通管理處罰條例第五十六條第一項第一款之
    規定，應處新台幣（下同）六百元以上一千二百元以下之罰鍰；且前述規定於機
    車亦有適用，道路交通安全規則第二條第一項第一款、道路交通管理處罰條例第
    三條第八款均可為參照。是由上開法條規定可知，人行道乃為禁止機車停車之處
    所（至於人行道之定義，依道路交通管理處罰條例第三條第三款規定，乃指為專
    供行人通行之騎樓、走廊，及劃設供行人行走之地面道路，與人行天橋及人行地
    下道），如有違反，即應依道路交通管理處罰條例第五十六條第一項第一款規定
    ，對行為人處以六百元以上一千二百元以下之罰鍰。
二、本件受處分人即異議人甲○○於民國九十一年七月二十三日十時十分許將其所有
    之車號ＶＬＲ－六六七號機車，停放在台北市○○路○段二號前之人行道上，而
    為台北市停車管理處交通助理員程子民當場以拍照之方式採證，並以受處分人有
    違反道路交通管理處罰條例第五十六條第一項第九款停車位置不依規定之行為掣
    單舉發；嗣受處分人於舉發通知單上所載應到案日期前向原處分機關提出申訴，
    經原處分機關請舉發單位即台北市停車管理處調查，仍認受處分人確有前述違規
    停車之行為，原處分機關乃依道路交通管理處罰條例第五十六條第一項第九款、
    違反道路交通管理事件統一裁罰基準及處理細則第四十四條、違反道路交通管理
    事件統一裁罰基準表之規定，於九十一年十月十一日裁處受處分人罰鍰六百元。
三、受處分人固不否認其於九十一年七月二十三日十時十分許，將其所有之車號ＶＬ
    Ｒ－六六七號機車停放在台北市○○路○段二號前之人行道上，而為台北市停車
    管理處交通助理員程子民發覺並當場以拍照之方式採證之事實，惟矢口否認有任
    何違反道路交通管理處罰條例規定之行為，辯稱：台北市交通局於九十一年七月
    中旬逕行於某些路段實施機車退出騎樓、人行道之措施，然而其相關警告標示卻
    未依規定設立，並隨意張貼宣導海報於民眾不易看到之處，並企圖以宣導海報代
    替道路交通標誌，誤導民眾及處罰不注意看海報之民眾，其宣導不足；且在仁愛
    路一段與林森南路口附近之仁愛路騎樓禁止停車，但整條街卻見不到一個禁止標
    誌，以上措施均不符行政程序法之相關規定；又長久以來均以此方式停車，均未
    見取締云云。經查：
  (一)本件受處分人在右開時地將其所有之車號ＶＬＲ－六六七號機車停放在人行道上
    之事實，除經受處分人所自承外，並有卷附採證照片可參，核屬相符，足堪信為
    真實；再受處分人所停放之機車已熄滅引擎停妥，台北市停車管理處交通助理員
    程子民於拍照採證時，受處分人亦未在現場，則受處分人之停車行為，亦非道路
    交通管理處罰條例第三條第九款所稱「車輛因上、下人、客，裝卸物品，其引擎
    未熄火，停止時間未滿三分鐘，保持立即行駛之狀態。」之臨時停車狀態，則揆
    諸前述法條，受處分人前述行為已屬在禁止臨時停車處之人行道停車，已應依道
    路交通管理處罰條例第五十六條第一項第一款之規定裁罰。
  (二)受處分人雖以前詞置辯，然查：
  １人行道禁止停車，違者應加裁罰之規定，在道路交通安全規則第一百十一條第一
    項第一款、第一百十二條第一項第一款、道路交通管理處罰條例第五十六條第一
    項第一款早有明定，已如前述，是不論台北市政府有無於九十一年七月間推動機
    車退出騎樓、人行道之政策，駕駛人均應遵守前揭規定。
  ２至有關受處分人受舉發違規道路即仁愛路一段二號之人行道禁止機車停車之規定
    及宣導事項，前經本院函請主管機關即台北市停車管理處說明，該處於九十一年
    十二月十七日北市停一字第０九一三七一七三０００號函復以：查仁愛路（中山
    南路至金山南路）係於九十一年七月十一日實施機車退出騎樓、人行道，實施前
    相關禁停標誌牌面均已設立完成，並於實施前採取提供網站查詢、新聞媒體宣導
    、張貼宣導海報、發放宣導摺頁、發放小包宣導面紙、懸掛宣導布條、張貼宣導
    小黃單各項措施，而仁愛路一段由東往西之單行道從紹興南街起至林森南路之南
    側街廓段，有關在騎樓、人行道禁止停車標誌之設置，均依道路交通標誌標線設
    置規則第十六條及七十八條之規定分別於仁愛路一段三十八號、二十八號及二十
    號前之適當位置設立三面等語。本院核以：(一)依上開採證照片及台北市停車管理
    處函復說明及所檢附之宣導資料，該處在實施機車退出人行道政策前，已採取必
    要之宣導措施；(二)機車不得於人行道停車，已為首揭法規所明定，則縱然台北市
    停車管理處前揭機車退出行人道之宣導措施未能為每位機車駕駛人所直接、有效
    知悉，行為人亦不能主張免罰等情，認受處分人以台北市停車管理處宣導有所瑕
    疵、長久以來依此方式停車均未見取締為由，主張免罰云云，並無理由。
四、原處分機關認受處分人違規行為明確，固非無見，然其應否引用道路交通管理處
    罰條例第五十六條第一項第九款「停車時間、位置、方式、車種不依規定者」作
    為裁罰依據，則有疑問。經查：所謂之「不依規定」，對照道路交通安全規則之
    相關條文，在體系解釋上應屬違反該規則第一百十二條第一項第十六款「停車時
    間、位置、方式及車種，如公路或警察機關有特別規定時，應依其規定」所稱之
    「規定」；而上開條文所指「規定」係指「公路或警察機關為維護道路交通安全
    與暢通所發布之行政命令而言」，亦有交通部七十二年七月二十二日交路字第一
    五六六四號函釋可稽，則在(一)機車不能停放於人行道已屬法律明定，無庸再以行
    政命令定之，及(二)依卷附台北市停車管理處九十一年十二月十七日北市停一字第
    ０九一三七一七三０００號函亦未指明有任何「行政命令」存在之情形下，本院
    認為原處分機關逕依道路交通管理處罰條例第五十六條第一項第九款裁罰受處分
    人，適用法律上有所不合，自應由本院予以撤銷。爰改依首揭道路交通管理處罰
    條例第五十六條第一項第一款、違反道路交通管理事件統一裁罰基準表之規定，
    裁罰受處分人六百元。
五、末查，道路交通管理處罰條例第五十六條第一項第四款雖另有「在設有禁止停車
    標誌、標線之處所停車者。」應予裁罰之規定，然查，行人道既屬禁止停車之處
    所，法已明定，則縱然於台北市停車管理處推動「機車退出人行道」之處所設有
    禁止停車之標誌，亦屬贅設，不應以此贅設之禁制標誌作為裁罰本件受處分人之
    依據，附此敘明。另台北市區街道○○○道上，任意停放機車、阻礙行人通行之
    情形隨處可見，此均違反道路交通管理處罰條例第五十六條第一項第一款之規定
    甚明，惟主管機關卻長期縱容此一違法現象，致使一般民眾誤認停放機車於人行
    道並不違法、或可不受取締，此實為主管機關「立法從嚴、執法從寬」之典型錯
    誤；而本院依法雖不得不對受處分人裁處罰鍰，但更希望主管機關能藉此深切檢
    討，妥善解決前述不合理現象，以息民怨。
據上論斷，應依道路交通案件處理辦法第二十條，裁定如主文。
中      華      民      國    九十二    年      九      月    二十九    日
                                      臺灣臺北地方法院交通法庭
                                          法  官  林鴻達
右正本證明與原本無異。
如不服本裁定，應於裁定送達後五日內向本院提出抗告狀。
                                          書記官  梁淑時
中      華      民      國    九十二    年      十      月      二      日


司法院資訊處製作；財團法人民間司法改革基金會備份。
